【裁判字號】    99,再易,106
【裁判日期】    990930
【裁判案由】    清償債務
【裁判全文】
臺灣高等法院民事判決                 99年度再易字第106號
再審原告    甲○○
訴訟代理人  巫宗翰律師
再審被告    乙○○○(Jeff.
上列當事人間清償債務事件，再審原告對於本院中華民國99年7
月6日本院九十八年度上字第1139號確定判決提起再審，本院不
經言詞辯論，判決如下：
    主  文
再審之訴駁回。
再審訴訟費用由再審原告負擔。
    事實及理由
一、按再審之訴，應於30日之不變期間內提起。前項期間，自判
    決確定時起算，判決於送達前確定者，自送達時起算；其再
    審之理由發生或知悉在後者，均自知悉時起算。但自判決確
    定後已逾5年者，不得提起。民事訴訟法第500條第1、2項定
    有明文。查再審原告主張其係於民國99年7月16日收到本院
    98年度上字第1139號判決（下稱原確定判決），原確定判決
    係不得上訴而確定，惟該判決有民事訴訟法第497條之再審
    事由，乃於同年8月10日提起本件再審之訴，並未逾30日之
    不變期間等語。依首揭規定，本件再審不變期間應自99年7
    月16日之翌日起算，是再審原告於同年8月10日提起再審之
    訴，未逾30日之不變期日，程序合法，應予准許，合先敘明
    。
二、按不得上訴於第三審法院之事件，經第二審確定之判決，如
    就足影響於判決之重要證物，漏未斟酌者，亦得以再審之訴
    對之聲明不服，民事訴訟法第497條定有明文。惟所謂就足
    以影響於判決之重要證物漏未斟酌之情形，係指第二審言詞
    辯論終結前，已經存在並已為聲明之證物，而第二審並未認
    為不必要而仍忽略證據聲明未為調查，或已為調查而未就其
    調查之結果予以判斷，且以該證物足以動搖原確定判決之基
    礎者為限。再審之訴顯無再審理由者，得不經言詞辯論，以
    判決駁回之，同法第502條第2項亦有明定。
三、本件再審原告與再審被告間之清償債務事件，經台灣桃園地
    方法院（下稱桃園地院）於98年9月30日以97年度重訴字第
    208號判決駁回再審原告之訴，嗣再審原告對該判決提起上
    訴，經本院於99年7月6日以98年度上字第1139號判決判命再
    審被告給付再審原告新台幣（下同）869,971元本息，並駁
    回再審原告其餘之上訴確定。茲再審原告對本院上開確定判
    決提起再審之訴，主張：再審被告提出自九十四年三月十五
    起至同年十二月二十六日止,以現金交付再審原告1,031,600
    元，此部分再審原告已以九十九年六月七日民事言詞辯論意
    旨狀七頁二、同年月二十二日言詞辯論程序中否認再審被告
    主張之真正。然原確定判決漏未於判決理由中斟酌再審原告
    上開否認之證詞，在再審被告未舉證證明其上開主張為真正
    ，逕認再審被告之主張屬實而駁回再審原告請求之上開給付
    部分，有足以影響判決之重要證物漏未斟酌之再審事由。爰
    依同法第497條之規定，提起本件再審之訴，求予廢棄原確
    定判決關於後開不利再審原告部分廢棄。上開廢棄部分，再
    審被告應再給付再審原告1,031,600元及自九十七年五月二
    十八日起至清償日止之法定利息云云。
四、查原確定判決關於再審原告前述主張部分，理由論斷中已記
    載約自再審原告與再審被告結婚時起，再審被告即將其國泰
    世華桃園分行入帳之薪資以提款機提領現金整筆薪資（同日
    分數次提領＜因有一次提領現金額度之限制＞），至兩造約
    定語音轉帳方式後，再審被告仍係將其整筆薪資轉入再審原
    告之中國信託桃園分行帳號00000000000號等情，有國泰世
    華桃園分行97年10月15日(97)國世銀桃園字第1452號函所附
    之再審被告帳戶交易明細表附卷可稽(見原審卷第108至111
    頁)，是以再審被告以提款機或語音轉帳方式，既均係一次
    提領完薪資模式，而語音轉帳之對象復均為再審原告，應得
    推知再審被告在以提款機提領薪資時，其現金交付對象亦應
    為再審原告，況查再審被告自94年3月15日起至96年12月18
    日止，凡再審被告提領薪資或數次薪資後，再審原告在提領
    、轉帳當日或隔日有匯澳幣至澳洲再審被告銀行之行為，此
    觀上開交易明細表及再審原告提出之匯款明細表（見原審卷
    第108至111頁、第9、10頁）自明，可見再審被告確有自94
    年3月15日起陸續交付再審原告款項共879萬6,675元(如附表
    所示)，以作為支付澳洲貸款等之用。是再審原告事後否認
    再審被告自上開國泰世華桃園分行帳戶從94年3月15日至94
    年12月26日提領之款項係交付伊之事實，並對語音轉帳之款
    項稱係作為生活費云云，應均不足採。原確定判決之論斷，
    經核於法尚無違誤。
五、雖再審原告主張：附表所示再審被告交付或轉帳金額第2至
    16項，合計1,031,600元部分，再審原告於原確定判決審理
    時，兩次明確否認再審被告主張之真正如下:
  (一)九十九年六月七日言詞辯論意旨狀第七頁二、載明：「被告
    (即再審被告)抗辯其自九十四年三月十五日起至九十四年十
    二月二十六日以現金交付原告(再審原告)1,031,623元,此部
    分原告否認被告主張之真正(即被證三九十四年四月十八日
    至九十四年十二月二十六日現金部分)」。
  (二)九十九年六月二十二日言詞辯論筆錄：「否認有匯款紀錄，
    被證三94.3.15日至94.12.26日有103萬元左、右，並沒有匯
    款紀錄。」
    原確定判決漏未於判決理由中斟酌再審原告上開否認，於再
    審被告未舉證證明其主張為真正下，逕認再審被告之主張為
    真正，而駁回再審原告上開1,031,600元請求部分，影響原
    確定判決之內容云云。
六、惟查：原確定判決係以前述自再審原告與再審被告結婚時起
    ，再審被告以提款機或語音轉帳方式，均係一次提領完薪資
    模式，而語音轉帳之對象復均為上訴人，應得推知再審被告
    在以提款機提領薪資時，其現金交付對象亦應為再審原告，
    並有國泰世華桃園分行97年10月15日(97)國世銀桃園字第14
    52號函所附之再審被告帳戶交易明細表附卷可稽。而再審被
    告自94年3月15日起至96年12月18日止，凡再審被告提領薪
    資或數次薪資後，再審原告在提領、轉帳當日或隔日有匯澳
    幣至澳洲再審被告銀行之行為，此觀上開交易明細表及再審
    原告提出之匯款明細表可據。據此論斷，再審被告確有自94
    年3月15日起陸續交付再審原告款項共879萬6,675元(如附表
    所示)，以作為支付澳洲貸款等之用。是再審原告事後否認
    再審被告自上開國泰世華桃園分行帳戶從94年3月15日至94
    年12月26日提領之款項係交付伊之事實，並對語音轉帳之款
    項稱係作為生活費云云，應均不足採。原確定判決係斟酌上
    開全辯論意旨及調查證據之結果，為其立論依據，難認不可
    。
七、又再審原告主張未斟酌同前否認，有足以影響判決之重要證
    物漏未斟酌之再審事由云云。然查，依民事訴訟法第497條
    規定，所謂足以影響於判決之重要證物漏未斟酌之情形，係
    指第二審言詞辯論終結前，已經存在並已為聲明之證物，而
    第二審並未認為不必要而仍忽略證據聲明未為調查，或已為
    調查而未就其調查之結果予以判斷，且以該證物足以動搖原
    確定判決之基礎者為限，已如前述，係指該證物已聲明未調
    查或已調查未論斷而言，並不包括否認在內，否認與證物亦
    有間，再審原告為上揭否認，即謂足以影響於判決之重要證
    物漏未斟酌，容屬未合。再者，原確定判決就再審原告否認
    部分，除上述已論斷外，並於判決理由書五、(五)、載明：「
    本件事證已臻明確，兩造其餘攻繫、防禦方法及舉證，經本
    院審酌後，認不足以影響本判決之結果，自無逐一詳予論駁
    之必要，併此敘明」（見原確定判決書第15頁），尚難謂原
    確定判決有何重要證物漏未斟酌之情事。是再審原告以原確
    定判決有民事訴訟法第497條之再審事由，提起本件再審之
    訴，亦顯無再審理由。
八、綜上所述，本件再審原告以原確定判決有民事訴訟法第497
    條之再審事由，提起再審之訴，顯無理由，應予駁回。
據上論結，本件再審之訴為顯無理由，依民事訴訟法第502條第2
項、第78條，判決如主文。
中    華    民    國    99    年    9     月    30    日
                    民事第十三庭
                        審判長法  官  林金村
                              法  官  陳秀貞
                              法  官  周祖民
正本係照原本作成。
不得上訴。
中    華    民    國    99    年    10    月    4     日
                              書記官  蕭進忠
附表：
再審被告交付或    匯款金額        再審原告      再審原告
轉帳日期          (新臺幣)        匯款日期      匯款金額
(民國)                            (民國)        (新臺幣)
94.03.15           48,000         94.03.15       48,860
94.04.18(現金)      27,000         94.04.18      449,365
94.05.16(現金)      90,000          - -           -  -
94.05.17(現金)      66,800         94.05.17      106,920
94.06.20(現金)      60,000         94.06.22       24,380
94.07.15(現金)      93,500         94.07.18        35,715
94.08.15(現金)     100,000         --              --
94.08.16(現金)      25,000         94.08.16       49,242
    --             - -             94.09.09       127,045
94.09.16(現金)      93,000         94.09.16        76,164
    --             - -             94.10.13       126,345
94.10.14(現金)     100,000          --              --
94.10.17(現金)     100,000          --              --
94.10.18(現金)      57,000          --              --
94.11.21(現金)     100,000          94.11.21         27,178
94.11.22(現金)       6,800          --              --
94.12.16(現金)      99,500          94.12.19         37,155
94.12.26(現金)      13,000          --              --
   - -                             95.01.03       5,075,698
95.02.10           337,000         95.02.15         106,062
95.03.02           188,000         --               --
95.03.15           80,000          95.03.15          79,421
95.03.31           185,000         95.03.30          69,681
95.04.17           152,300         95.04.18         72,327
95.05.03           185,400         95.05.09         72,873
95.05.15           107,300         95.05.23         72,774
95.06.01           181,000         --                --
95.06.16            96,200         95.06.16          60,650
95.07.05           182,000         --                --
95.08.01           198,900         95.08.02          63,303
95.08.21           31,500          95.08.23          75,472
95.08.31           186,000         - -                --
95.09.18            93,700         95.09.18
95.10.13            186,200        - -                - -
95.10.14             56,000         - -              - -
95.10.17             108,800        95.10.17        100,408
95.10.31             376,900        95.11.03        102,216
95.11.21             161,500        95.11.21        101,420
95.12.05             196,700        --              --
95.12.18             120,700        95.12.19        102,270
95.12.29             194,200        - -             - -
96.01.16             134,000        96.01.16        102,742
96.02.12             444,800        96.02.12         769,605
96.02.26              86,650        - -             - -
96.03.01             195,700        96.03.13         77,981
96.04.02             293,200        96.04.14         80,940
96.05.02             326,000        96.05.15         83,434
96.06.07             306,200        96.06.20         83,419
96.07.13             468,300        96.07.13        200,147
96.08.23             344,300        96.08.16        131,866
96.09.19             307,900        96.09.19        113,340
96.10.18             322,125        96.10.19        174.306
96.11.27             560,700        96.11.14        233,690
96.12.18             321,900        96.12.18        195,980
  共計             8,796,675                      9,666,646
（再審被告提出之被證三之其支付及語音轉帳與再審原告匯款明
  細對照表所示金額尾數有17元、6元，應為轉帳及他行提款之
  手續費，不包括在實際交付金額內，應予扣除）

司法院資訊處製作；財團法人民間司法改革基金會備份。
